臺灣彰化地方法院民事裁定           100年度司財管字第27號
聲  請  人  中華郵政股份有限公司
法定代理人  游芳來
代  理  人  吳洲
關  係  人  財政部國有財產局臺灣中區辦事處
法定代理人  廖蘇隆
上列聲請人聲請對被繼承人林水和選任遺產管理人事件，本院裁
定如下：
    主  文
選任財政部國有財產局臺灣中區辦事處為被繼承人林水和（民國
49年8月15日出生，身分證統一編號：Ｚ000000000號，生前籍設
彰化縣大村鄉○○村○○路148號之53）之遺產管理人。
程序費用新台幣壹仟元由被繼承人林水和之遺產負擔。
    理  由
一、按繼承開始時，繼承人有無不明，而無親屬會議或親屬會議
    未於一個月內選定遺產管理人者，利害關係人得聲請法院選
    任遺產管理人，並由法院依法為公示催告。又按先順序繼承
    人均拋棄其繼承權者，準用關於無人承認繼承之規定，民法
    第1177條、第1178條第1項、第2項、第1176條第6項規定甚
    明。
二、本件聲請意旨略以：被繼承人林水和於民國（下同）97年12
    月8日向聲請人借貸新台幣140萬元，被繼承人於99年11月13
    日死亡，因第1、2、3順位繼承人均拋棄繼承，無第4順位繼
    承人，其親屬會議又未選定遺產管理人，致聲請人對其遺產
    無法行使權利，為確保聲請人權利，爰依民法第1178條第2
    項規定聲請選定國有財產局為被繼承人之遺產管理人等語。
三、經查，聲請人主張之事實，業據提出抵押權設定契約影本、
    他項權利證明書影本、借據影本、土地及建物謄本、繼承系
    統表影本、順位繼承人拋棄繼承權通知影本為證，經核無訛
    ，並經本院依職權調閱本院99年度司繼字第1152號拋棄繼承
    卷宗，查核明確，聲請人之主張堪信屬實。
四、次查，被繼承人之拋棄繼承人張玉美、林欣慧、林金火、林
    周淑、廖林麗卿、林錦良等人具狀表明不願意擔任本件之遺
    產管理人，有陳報狀一紙在卷可查，惟此類案件之被繼承人
    遺產管理尚涉及其債權人、受遺贈人債權實現，為了加強社
    會交易信賴性，落實債務人財產為債權之總擔保，不因其死
    亡而使債權實現發生困難，故遺產管理實具有公益性質，而
    國有財產局為國家管理財產機關，負責全國國土或財產之管
    理事務，本質上負有為民服務之公益性質，不能純以遺產償
    還後仍有剩餘為其擔任遺產管理人之考量因素，況財政部國
    有財產局辦事細則第4條規定，該局設置「接收保管組」，
    掌理國有財產之清理、接管、登記、撥用及公用產管理，其
    轄下之「接管科」辦理事項包含「代管無人繼承遺產之登記
    及債權債務之清理」，足見代管無人繼承遺產事，本屬國有
    財產局執掌之事務，其復具有管理財產之專才，從而本院認
    為指定財政部國有財產局臺灣中區辦事處為被繼承人之遺產
    管理人應為適當，爰裁定如主文所示。
五、依非訟事件法第157條裁定如主文。
六、如對本裁定抗告，須於裁定送達後10日之不變期間內，向本
    院提出抗告狀，並繳納抗告費新臺幣1,000元。
中    華    民    國   100    年    8     月    23    日
                  家事法庭      司法事務官  劉俊佑